最高法院刑事判決　　　　　　　　　 111年度台上字第2513號
上　訴　人　林振泉



選任辯護人　陳俊隆律師
上列上訴人因違反毒品危害防制條例等罪案件，不服臺灣高等法
院中華民國111年3月1日第二審更審判決（111 年度上更一字第4
號，起訴案號：臺灣新竹地方檢察署110 年度偵字第3411、5369
號），提起上訴，本院判決如下：
    主  文
上訴駁回。
    理  由
一、按刑事訴訟法第377 條規定，上訴於第三審法院，非以判決
    違背法令為理由，不得為之。是提起第三審上訴，應以原判
    決違背法令為理由，係屬法定要件。如果上訴理由書狀並非
    依據卷內訴訟資料，具體指摘原判決不適用何種法則或如何
    適用不當，或所指摘原判決違法情事，顯與法律規定得為第
    三審上訴理由之違法情形不相適合時，均應認其上訴為違背
    法律上之程式，予以駁回。本件原判決綜合全案證據資料，
    本於事實審法院之推理作用，認定上訴人林振泉有如其犯罪
    事實欄即其附表一編號1至4所示販賣第二級毒品甲基安非他
    命共4次之犯行，因而撤銷第一審關於此4部分之科刑暨定應
    執行刑部分之判決，改判仍論上訴人以販賣第二級毒品共 4
    罪刑（均累犯），並分別諭知相關之沒收及追徵，已詳述其
    所憑證據及認定之理由，對於上訴人在原審審理時翻異其在
    偵查中及第一審之自白所持否認犯罪之辯解，何以不足以採
    信，亦在理由內詳加指駁及說明。核其所為之論斷，俱有卷
    內資料可資覆按，從形式上觀察，原判決關於此4 罪部分並
    無足以影響其判決結果之違法情形存在（至於原判決關於持
    有第二級毒品純質淨重20公克以上部分並不在本件第三審上
    訴範圍，詳如後述）。
二、上訴人上訴意旨略以：原判決雖依憑證人即購毒者張偉賢及
    莊全湧所為不利於伊之指證，佐以卷附伊與張偉賢2 人間之
    行動電話通訊監察錄音譯文等證據，認定伊有本件被訴販賣
    第二級毒品甲基安非他命共4 次之犯行，惟張偉賢及莊全湧
    對於伊究竟有無被訴販賣甲基安非他命予其2 人，其等指證
    前後不一，已有瑕疵，且其2 人非無可能係遭警方以不正方
    式詢問而改為不利於上訴人之陳述，故其等上開不利於伊之
    瑕疵指證顯不足以採信。又卷附伊與張偉賢等2 人之行動電
    話通訊監察錄音譯文，僅有雙方相約見面之內容，並無任何
    關於交易毒品之種類、數量及金額等對話內容，該等通訊監
    察錄音譯文顯與伊本件被訴販賣毒品無關，自不得作為認定
    伊本件被訴販毒犯罪之證據。原審未查明上情，亦未調查有
    無其他補強證據，僅憑伊之不實自白及張偉賢與莊全湧所為
    不利於伊之瑕疵指證，暨上述與本件無關之通訊監察錄音譯
    文，遽認伊有本件被訴販賣第二級毒品甲基安非他命共4 次
    之犯行，顯有不當云云。
三、惟證據之取捨及事實之認定，均為事實審法院之職權，倘其
    採證認事並未違背證據法則，並已詳述其取捨證據及得心證
    之理由者，即不能任意指為違法而執為適法之第三審上訴理
    由。本件原判決依憑上訴人於警詢、偵查及第一審均坦承有
    本件被訴販賣甲基安非他命予張偉賢及莊全湧共 4次之自白
    ，佐以證人張偉賢及莊全湧所為其等有向上訴人購買甲基安
    非他命等不利於上訴人之指證，以及其等與上訴人間之行動
    電話通訊監察錄音譯文等相關證據資料，經相互比對勾稽，
    採信張偉賢與莊全湧所為不利於上訴人之證詞，認為上開相
    關證據資料與上訴人本件被訴販賣甲基安非他命予張偉賢及
    莊全湧之犯行具有相當關聯性，足以擔保上訴人前揭自白之
    真實性，因認上訴人上開任意性自白與事實相符，堪予採信
    ，而據以認定上訴人確有本件被訴販賣甲基安非他命共4 次
    之犯行無訛，已詳述其所憑證據及認定之理由。並說明上訴
    人與莊全湧及張偉賢間並無特殊情誼或至親關係，茍無任何
    利益可圖，上訴人實無甘冒遭查辦重典之風險，花費心力專
    程前往約定地點無償提供甲基安非他命予其2 人之必要，對
    於上訴人於原審始翻異先前所為自白，改稱其僅係無償轉讓
    甲基安非他命予莊全湧及張偉賢，並無販賣毒品營利之意圖
    云云，何以係卸責之詞而不足以採信，以及證人莊全湧及張
    偉賢事後均翻異前詞否認曾於偵訊時指證向上訴人購買毒品
    云云，何以與原審當庭勘驗其等偵訊筆錄光碟之勘驗結果顯
    不相符，而認定證人莊全湧2 人上開改為有利於上訴人之陳
    述係迴護之詞，均不足以採信，亦在理由內詳加指駁及說明
    （見原判決第4至5頁）。核其所為之論斷，俱有卷內資料可
    資覆按，尚無違反經驗及論理法則之情形，且屬原審採證認
    事職權之適法行使，自不得任意指為違法。上訴人上訴意旨
    ，置原判決上開明確之論斷說明於不顧，徒執陳詞，任意指
    摘原判決採證不當，依上開說明，要非適法之第三審上訴理
    由。至上訴人其餘上訴意旨所云，均非依據卷內訴訟資料具
    體指摘原判決究有如何不適用法則或適用不當之情形，徒就
    原審採證認事職權之適法行使，暨原判決已明確論斷說明之
    事項，漫為爭執，並就其有無本件被訴販賣甲基安非他命之
    單純事實，再事爭辯，顯與法律規定得為第三審上訴理由之
    違法情形不相適合；揆之首揭說明，其上訴均為違背法律上
    之程式，應併予駁回。又本件上訴人提起第三審上訴，係於
    民國111年5月5日即刑事訴訟法第348條修正施行後始繫屬於
    本院，依刑事訴訟法施行法第7 條之13前段規定，本件應適
    法修正後刑事訴訟法第348 條之規定定其上訴範圍。而本件
    上訴人所提出「上訴聲請狀」、「刑事聲明上訴狀」、「刑
    事上訴三審理由狀」及「陳述狀」雖均未聲明其究係對原判
    決之一部或全部提起上訴，然其所提出之「刑事上訴三審理
    由狀」及「陳述狀」內僅說明其對於被訴販賣第二級毒品共
    4 罪部分之上訴理由，並未對原判決關於持有第二級毒品純
    質淨重20公克以上之罪部分敘述其上訴理由，依修正後刑事
    訴訟法第348條第1項規定，應認本件上訴人之上訴範圍不及
    於原判決關於「持有第二級毒品純質淨重20公克以上」部分
    ，此部分既未經上訴人向本院提起上訴，即已確定，自非本
    院審判範圍，附此敘明。
據上論結，應依刑事訴訟法第395條前段，判決如主文。
中    華    民    國   111    年    6     月    2     日
                  刑事第一庭審判長法  官  郭  毓  洲  
                                  法  官  林  英  志  
                                  法  官  蔡  憲  德  
                                  法  官  劉  興  浪  
                                  法  官  林  靜  芬  
本件正本證明與原本無異
                                  書記官
中    華    民    國   111    年    6     月    9     日